【裁判字號】    97,審訴,4720
【裁判日期】    971125
【裁判案由】    毒品危害防制條例
【裁判全文】
臺灣高雄地方法院刑事判決            97年度審訴字第4720號
公  訴  人  臺灣高雄地方法院檢察署檢察官
被      告  甲○○
                    現另案於台灣高雄監獄執行中
上列被告因毒品危害防制條例案件，經檢察官提起公訴（97年度
毒偵字第6716號、97年度毒偵字第6797號、97年度毒偵字第7715
號），本院改依簡式審判程序判決如下：
    主  文
甲○○施用第一級毒品，累犯，處有期徒刑拾月。又施用第二級
毒品，累犯，處有期徒刑肆月。又施用第一級毒品，累犯，處有
期徒刑拾月。又施用第二級毒品，累犯，處有期徒刑肆月。又施
用第一級毒品，累犯，處有期徒刑拾月。應執行有期徒刑貳年玖
月。
    事  實
一、甲○○前於民國88年間因施用毒品案件，經本院以88年度毒
    聲字第9428號裁定送觀察勒戒後，認有繼續施用毒品之傾向
    ，再經本院以89年度毒聲字第122 號裁定令入戒治處所施以
    強制戒治，嗣經停止戒治程序，至90年1 月5 日交付保護管
    束期滿止，因未撤銷停止戒治，強制戒治視為執行完畢。又
    於91、92年間，因施用毒品案件，經臺灣高等法院高雄分院
    及本院先後以91年度上訴字第1561號、92年度訴字第611 號
    判決分別判處有期徒刑10月、11月確定，2 罪接續執行，於
    94年6 月25日縮刑期滿執行完畢出監。詎仍未戒絕，於前開
    強制戒治執行完畢釋放後之5 年內，(一)復基於施用第一級毒
    品海洛因、第二級毒品甲基安非他命之犯意，於97年6 月29
    日凌晨2 時10分為警採尿時起回溯24小時內之某時止（不含
    公權力拘束期間），在高雄縣旗山鎮○○街24號住處內，先
    將海洛因置於香煙內，再以火點燃之方式，施用第一級毒品
    海洛因1 次；施用後不久，復將甲基安非他命置於玻璃球內
    ，再以火燒烤之方式，施用第二級毒品甲基安非他命1 次。
    嗣於同日1 時50分許，在高雄縣大寮鄉○○村○○路與忠孝
    路口，因形跡可疑而為警盤查，經其同意採尿送驗，呈嗎啡
    及甲基安非他命陽性反應。(二)復基於施用第一級毒品海洛因
    、第二級毒品甲基安非他命之犯意，於97年7 月5 日採尿時
    起回溯24小時內之某時止（不含公權力拘束期間），在高雄
    縣旗山鎮○○街24號住處內，先將海洛因置於香煙內，再以
    火點燃之方式，施用第一級毒品海洛因1 次；施用後不久，
    復將甲基安非他命置於玻璃球內，再以火燒烤之方式，施用
    第二級毒品甲基安非他命1 次。嗣於同日13時0 分許，在高
    雄縣美濃鎮○○路269 巷1 號「天后宮」前，因形跡可疑而
    為警盤查，經其同意採尿送驗，呈嗎啡及甲基安非他命陽性
    反應。(三)基於施用第一級毒品海洛因之犯意，於97年7 月27
    日採尿時起回溯24小時內之某時止（不含公權力拘束期間）
    ，在高雄縣旗山鎮○○街24號住處內，以將海洛因置於香煙
    內，再以火點燃施用之方式，施用第一級毒品海洛因1 次。
    嗣於同年月27日14時10分許，在旗山鎮○○路上，因毒品案
    件遭通緝而為警緝獲，經其同意採尿送驗，呈嗎啡陽性反應
    。
二、案經高雄縣政府警察局林園分局及高雄縣政府警察局旗山分
    局報告臺灣高雄地方法院檢察署檢察官偵查起訴。
    理  由
一、本件被告所犯係死刑、無期徒刑、最輕本刑為3 年以上有期
    徒刑以外之罪，其於準備程序中，就被訴事實均為有罪之陳
    述，經本院告知簡式審判程序之旨，並聽取檢察官及被告之
    意見後，合議庭裁定由受命法官獨任進行簡式審判程序，合
    先敘明。
二、上開犯罪事實，均據被告於本院審理時坦白承認。而被告尿
    液經送臺灣檢驗科技股份有限公司鑑驗後，結果分別呈嗎啡
    及甲基安非他命、嗎啡陽性反應（係以GC／MS方式檢驗），
    有該公司97年7 月18日、97年7 月31日及97年8 月27日濫用
    藥物尿液檢驗報告各1 紙可參。爰審酌(一)氣相層析質譜儀（
    GC／MS）乃目前就藥物篩檢結果必須進一步確認時最常採用
    之確認方法，因此在良好的操作條件之下，以氣相層析質譜
    儀作藥物及其代謝物之定性及定量分析，幾乎不會有偽陽性
    反應產生，業經行政院國軍退除役官輔導委員會台北榮民總
    醫院於83年4 月7 日以（83）北總內字第03059 號函示明確
    。(二)又海洛因係嗎啡經化學合成之半人工合成品，毒性倍於
    嗎啡，其經吸食或施打入人體，經新陳代謝作用又分解成嗎
    啡，故海洛因在進入人體後，均以嗎啡型態排於尿液中，故
    於吸食或施打海洛因者尿液中，可檢出嗎啡陽性反應，業經
    憲兵司令部80年5 月7 日以（80）鑑驗字第1746號函示明確
    。(三)甲基安非他命經口服投與後約百分之70於24小時內自尿
    中排出，約百分之90於96小時內自尿中排出，且甲基安非他
    命成分之檢出與其投與方式、投與量、個人體質、採尿時間
    與檢測儀器之精密度等諸多方式有關，因此僅憑尿液中呈甲
    基安非他命陽性反應，並無法確實推算吸食時間距採集時間
    之長短，惟依上述資料推斷，最長不會超過4 日即96小時，
    亦經行政院衛生署藥物食品檢驗局81年2 月8 日81藥檢一字
    第001156號函示明確。從而，被告尿液經以氣相層析質譜儀
    鑑驗後，結果呈嗎啡或甲基安非他命陽性反應，已如前述，
    是依前開函示意旨，被告自白核與事實相符，其施用第一級
    毒品海洛因3 次、第二級毒品甲基安非他命2 次之犯行，均
    堪以認定。
三、論罪科刑部分：
  (一)按犯毒品危害防制條例第10條之罪，經觀察、勒戒後，認無
    繼續施用毒品之傾向，應即釋放，並為不起訴處分；認有繼
    續施用毒品之傾向者，應由檢察官聲請法院裁定令入戒治處
    所施以強制戒治，至無繼續戒治之必要，強制戒治期滿，應
    即釋放，由檢察官為不起訴處分。經觀察勒戒、強制戒治執
    行完畢釋放後，5 年內再犯第10條之罪，依93年1 月9 日修
    正施行之毒品危害防制條例第23條第2 項規定意旨，應由檢
    察官偵查起訴。又依修正後之規定，僅限於「初犯」及「5
    年後再犯」二種情形，始應先經觀察、勒戒或強制戒治程序
    。倘被告於5 年內已再犯，經依法追訴處罰，縱其第3 次（
    或第3 次以上）再度施用毒品之時間，在初犯經觀察、勒戒
    或強制戒治執行完畢釋放5 年以後，已不合於「5 年後再犯
    」之規定，且因已於「5 年內再犯」，顯見其再犯率甚高，
    原實施觀察、勒戒或強制戒治，已無法收其實效，即應依該
    條例第10條處罰（最高法院97年度第5 次刑事庭會議決議參
    照）。
  (二)查被告前於88年間因施用毒品案件，經本院以88年度毒聲字
    第9428號裁定送觀察勒戒後，認有繼續施用毒品之傾向，再
    經本院以89年度毒聲字第122 號裁定令入戒治處所施以強制
    戒治，嗣經停止戒治程序，至90年1 月5 日交付保護管束期
    滿止，因未撤銷停止戒治，強制戒治視為執行完畢。又於91
    、92年間，因施用毒品案件，經臺灣高等法院高雄分院及本
    院先後以91年度上訴字第1561號、92年度訴字第611 號判決
    分別判處有期徒刑10月、11月確定等情，有臺灣高雄地方法
    院檢察署刑案資料查註紀錄表、臺灣高等法院被告前案紀錄
    表及臺灣高雄地方法院被告院內索引卡紀錄表可證。因被告
    於強制戒治視為執行完畢後，5 年內再犯本件毒品危害防制
    條例第10條之罪，且再犯本罪，是依前開說明，應依法論科
    。
  (三)另海洛因、甲基安非他命為毒品危害防制條例所稱之第一、
    二級毒品，此觀諸該條例第2 條第2 項第1 款、第2 款甚明
    ，被告施用上開毒品，核其所為，係違反毒品危害防制條例
    第10條第1 項、第2 項之施用第一、二級毒品罪。被告施用
    第一、二級毒品前持有第一、二級毒品之行為，本應各論以
    持有之罪，惟各該次持有毒品之低度行為均為其後施用毒品
    之高度行為所吸收，均不另論罪。被告前因施用毒品案件，
    經臺灣高等法院高雄分院及本院先後以91年度上訴字第1561
    號、92年度訴字第611 號分別判處有期徒刑10月、11月確定
    ，2 罪接續執行，於94年6 月25日縮刑期滿執畢出監之事實
    ，有上開前案紀錄表可參，其受有期徒刑執行完畢後，5 年
    內故意再犯本件有期徒刑以上之5 罪，均為累犯，應依刑法
    第47條第1 項之規定，均加重其刑。被告上開5 犯行，犯意
    各別，行為互殊，應予分論併罰。爰審酌被告經強制戒治後
    ，均未戒絕毒品，另再施用毒品，顯見其自制力不足，無法
    擺脫毒品，故應藉由刑罰之執行，以收教化之功能，並參以
    被告犯後坦承施用毒品犯行，所犯係自傷行為，尚未害及他
    人，及被告施用第一級毒品3 次、第二級毒品2 次等一切情
    狀，分別量處如主文所示之刑，並定其應執行之刑，以資懲
    儆。
據上論斷，應依刑事訴訟法第273 條之1 第1 項、第299 條第1
項前段，毒品危害防制條例第10條第1 項、第2 項、刑法第11條
前段、第47條第1 項、第51條第5 款，判決如主文。
本案經檢察官羅水郎到庭執行職務。
中    華    民    國    97    年    11    月    25    日
                  刑事第七庭    法  官  方百正
以上正本證明與原本無異。
如不服本判決應於收受送達後10日內向本院提出上訴書狀，並應
敘述具體理由；如未敘述上訴理由者，應於上訴期間屆滿後20日
內向本院補提理由書（均須按他造當事人之人數附繕本）「切勿
逕送上級法院」。
中    華    民    國    97    年    11    月    25    日
                                書記官  黃園芳
附錄本判決論罪科刑所依據之法條
毒品危害防制條例第10條
施用第一級毒品者，處 6 月以上 5 年以下有期徒刑。
施用第二級毒品者，處 3 年以下有期徒刑。


司法院資訊處製作；財團法人民間司法改革基金會備份。
